【裁判字號】    92,判,1809
【裁判日期】    921219
【裁判案由】    營利事業所得稅
【裁判全文】
最  高  行  政  法  院  判  決                  九十二年度判字第一八○九號
    上  訴  人  國原育樂事業股份有限公司
    代  表  人  乙○○
    訴訟代理人  林維堯律師
    被 上訴 人  財政部臺北市國稅局
    代  表  人  甲○○
右當事人間因營利事業所得稅事件，上訴人對於中華民國九十一年九月四日臺北高等
行政法院九十年度訴字第三四六九號判決，提起上訴，本院判決如左：
    主  文
上訴駁回。
上訴審訴訟費用由上訴人負擔。
    理  由
本件上訴人在原審起訴主張：上訴人經營高爾夫俱樂部及旅遊俱樂部，並未經營其他
俱樂部。上開二俱樂部對入會會員收取保證金，並未限制須於屆滿一定期間後退會始
准退還，或不得退還，會員隨時得終止契約請求退還保證金，其退會並無任何條件限
制，依財政部八十一年五月十五日台財稅第八一○七八二二九三號函釋意旨，所收之
保證金非屬銷售勞務收入，免予課征營利事業所得稅。不料被上訴人以上訴人八十三
年度營利事業所得稅結算申報，列報營業收入新臺幣（下同）六九、五四七、五三五
元，漏報保證金營業收入一、○八八、○○○元，乃調整核定營業收入為七○、六三
五、五三五元，全年所得額為二、七○六、七九七元，核退稅額二一○、九四○元。
嗣又發現上訴人於八十三年間收取入會保證金二、七一四、二八六元，漏未開統一發
票，並漏報本期應申報之營業收入五四二、八五七元，遂調整核定營業收入七一、一
七八、三九二元，全年所得額三、二四九、六五四元，補徵稅額一三五、七一四元。
顯誤認保證金之性質，且欠缺證據證明有漏報事實，自屬違誤。復查及訴願決定未予
糾正，均有違誤等語，求為撤銷原處分及訴願決定關此部分之判決（另關於罰鍰部分
，經原判決撤銷後未據聲明不服，不予贅述）。
被上訴人則以：上訴人經營會員制旅遊及渡假、高爾夫球俱樂部，於八十二年度收取
會員入會保證金五、四○○、○○○元，八十三年度收取會員入會保證金各四○、○
○○元及二、七一四、二八六元，均屬附條件退回之保證金，屬營業收入而有漏報之
事實，已經前行政法院八十九年度判字第一四九三號及八十八年度判字第四二一四號
判決確定。經先後查知應按五年分攤之收入各為一、○八八、○○○元及五四二、八
五七元。乃先調增核定營業收入為七○、六三五、五三五元，核退稅額二一○、九四
○元；嗣又調增核定營業收入為七一、一七八、三九二元，補徵稅額一三五、七一四
元，並無不合等語，作為抗辯。
原審斟酌全辯論意旨及調查證據之結果，以：按「營利事業所得之計算，以其本年度
收入總額減除各項成本費用、損失及稅捐後之純益額為所得額。」所得稅法第二十四
條第一項定有明文。本件上訴人八十三年度營利事業所得稅結算申報，原列報營業收
入六九、五四七、五三五元，經被上訴人按書面審核核定如申報數。嗣經被上訴人查
得上訴人漏報八十二年度及八十三年度收取屆滿一定期間始退還之入會保證金，應按
五年分攤之收入計一、○八八、○○○元〔（八十二年度保證金收入5,400,000/5）+
（八十三年度保證金收入40,000/5）=1,088,000〕，乃調增核定營業收入為七○、六
三五、五三五元，核退稅額二一○、九四○元。嗣被上訴人又發現上訴人另於八十三
年間收取入會保證金二、七一四、二八六元，漏未開立統一發票，並漏報本期應申報
之營業收入五四二、八五七元 （2,714,286/5=542,875），乃再予調增核定營業收入
為七一、一七八、三九二元，補徵稅額一三五、七一四元。經查與本件同一事實之營
業稅補徵稅額案件，業經行政法院（現改制為最高行政法院）分別以八十八年度判字
第四二一四號及八十九年度判字第一四九三號判決駁回各該案原告（即本件上訴人）
之訴確定在案，有各該判決正本影本在卷足憑，復為上訴人所不爭。是被上訴人以上
訴人向會員收取保證金之合約書中所定退費之約定均為附條件之退費，並非無條件退
還保證金，依財政部八十年十月二日台財稅第八○○七一五一二一號函及八十一年五
月十五日台財稅第八一○七八二二九三號函釋意旨，應予課徵營利事業所得稅，即非
無據。又營業稅與營利事業所得稅係不同稅目，稅基不同，縱係本於同一違章事實所
產生，上訴人仍應分別負擔其納稅義務，並無重複課稅可言。從而本件被上訴人所為
核定營業收入、全年所得額，及先後核退稅額暨補徵稅額之處分，參照前揭法條規定
，並無違誤，訴願決定予以維持，亦無不合等情，因而駁回上訴人之訴。經核尚無違
誤。
按為訴訟標的之法律關係，於確定之終局判決中已經裁判者，就該法律關係有既判力
，當事人不得以該確定判決事件終結前所提出或得提出而未提出之其他攻擊防禦方法
，於新訴訟為與該確定判決意旨相反之主張，法院亦不得為反於該確定判決意旨之裁
判（本院七十二年判字第三三六號判例）。查上訴人八十三年度營利事業所得稅結算
申報，原僅列報營業收入六九、五四七、五三五元，經被上訴人先後調增其所收取而
漏未申報之會員入會保證金為營業收入，金額各為一、○八八、○○○元及五四二、
八五七元，係由上訴人八十二年度及八十三年度漏報營業收入之總額依五年分攤計算
而來。而上訴人前因漏報上開營業收入總額為銷售額，逃漏營業稅，遭補徵處分，循
序提起行政訴訟，業已分別經本院八十九年度判字第一四九三號及八十八年度判字第
四二一四號判駁回決確定等情，為原判決確定之事實。依本院該二判決，均認定上訴
人收取之上述會員入會保證金，並非可無條件隨時退回，應申報銷售額繳納營業稅，
參照前述判例意旨，上訴人於本案中，自不得再稱所收取之入會保證金可隨時退費，
非營業收入云云，為與該二判決意旨相反之主張。是原判決認為被上訴人據以調增上
訴人之營業收入，核退或補徵所得稅額為無誤而予以維持，實無不合。上訴意旨執詞
其收取會員保證金無條件限制得隨時退回，非銷售勞務收入，免徵營利事業所得稅，
且被上訴人所提證據不足以證明有上開營業收入，予以調增補徵營業稅，於法有違，
原判決未予糾正，置上訴人主張於不顧，有不備理由、理由矛盾不適用法令或適用不
當之違法云云，並不可採。又查上訴人經營會員制高爾夫俱樂部或旅遊俱樂部等業務
，向會員收取保證金漏報銷售額，八十三、八十四年度有二、八五七、一四三元（不
含稅），七十九至八十二年度有八五、三一四、二八六元（不含稅），為本院八十八
年度判字第四二一四號及八十九年度判字第一四九三號判決分別確定之事實。原判決
即以其中八十二年度收取會員入會保證金之銷售額五、四○○、○○○元，八十三年
度收取會員入會保證金之銷售額各四○、○○○元及二、七一四、二八六元，各按五
年分攤之金額計算八十三年期之營業收入，據以核定全年所得額及稅額，即無不合。
上訴意旨指該二判決與本案無關，亦不可採。從而上訴意旨執以指摘原判決違誤，求
予廢棄，難認有理由，應予駁回。
據上論結，本件上訴為無理由，依行政訴訟法第二百五十五條第一項、第九十八條第
三項前段，判決如主文。
中    華    民    國    九十二      年    十二        月      十九      日
                    最 高 行 政 法 院  第 一 庭
                                審 判 長 法  官      黃  綠  星
                                         法  官      黃  合  文
                                         法  官      蔡  進  田
                                         法  官      黃  璽  君
                                         法  官      廖  宏  明
右  正  本  證  明  與  原  本  無  異
                                         法院書記官  邱  彰  德
中    華    民    國    九十二      年      十二      月      十九      日


司法院資訊處製作；財團法人民間司法改革基金會備份。
